臺灣苗栗地方法院交通事件裁定　　　　　　　　　　九十年度交聲字第一一五號
　　原處分機關　交通部公路局新竹區監理所苗栗監理站
　　異　議　人　甲○○
　　即受處分人　　　　　國民
右列受處分人因違反道路交通管理處罰條例案件，對於交通部公路局新竹區監理所苗
栗監理站中華民國九十年十一月二十日所為之處分（原處分案號：竹監苗字第裁五四
─Ｆ00000000號），聲明異議，本院裁定如左：
    主  文
異議駁回。
    理  由
一、本件聲明異議意旨略以：按本件舉發人據以推理認定異議人肇事逃逸之基礎，無
    非係以肇事後因異議人、車均不在肇事現場為主要依據，異議人並不否認有駛離
    現場，除此之外並無積極證據證明異議人有肇事逃逸情事，惟駛離現場並不一定
    即是肇事逃逸，依肇事逃逸構成要件態樣為「故意」，果若無故意行為則無構成
    「逃逸」要件之該當性，是以，本件是否有肇事逃逸，癥結點在於肇事當時異議
    人是否知情。查，異議人既不知情肇事，則應係在舉發人通知後起算，在此之前
，因不知情，並無逃逸動機，則至難以該罪相繩，若一概論定逃逸則有失公允，
    爰提出聲明異議，請求撤銷原處分等語。
二、按汽車駕駛人，駕駛汽車肇事致人受傷，應即採取救護或其他必要措施，並向警
    察機關報告，逃逸者，吊銷駕駛執照；汽車駕駛人，曾依第六十二條第一項之規
    定吊銷駕駛執照者，終身不得考領駕駛執照，道路交通管理處罰第六十二條第一
    項、第六十七條第一項規定甚明。查本件異議人於民國於九十年七月二十八日上
    午五時三十分，駕駛牌照號碼ＨＢ－八四六號營業貨運曳引車（拖掛牌照號碼Ｒ
    六－八三號板車），沿省道台一線道路由北往南方向行駛，途經南下一三○公里
    又五○公尺處，擦撞同向由陳層佑所騎乘牌照號碼ＩＨＭ－三○二號重機車之左
    側，使陳層佑倒地後，遭異議人駕駛之營業貨運曳引車捲入右邊車輪，致陳層佑
    當場死亡，異議人於肇事後，未下車查看陳層佑之傷勢，旋即駕駛上開曳引車逃
    逸等情，因而為原處分機關裁處吊銷駕駛執照並永久禁考之處分。經查，異議人
    固坦承有於上揭時、地駕駛前開曳引車行經案發地點之事實，惟辯稱：伊既不知
    有肇事，即無肇事逃逸企圖等語。惟經本院調閱臺灣苗栗地方法院檢察署九十年
    度偵字第四一八六號偵查卷及九十年度相字第四二六號相驗卷可知，異議人於九
    十年七月二十九日警訊時即自承：「‧‧‧‧行經通霄鎮○○里○○道口附近陳
    層佑騎ＩＨＭ－三○二號重機車在我前面二十公尺處突然跌倒，我馬上閃避，但
    右後輪閃避不及將陳層佑當場輾死。」、「（你肇事後如何處理？）我繼續往南
    行駛經過紅路燈後離肇事地點約一百四十公尺遠我有停到路旁小便，且看肇事地
    點已看到死者倒在地上，我立即駕車往南行駛離去，直到警方通知我說有人報案
    說我撞到人逃逸要我到案說明，‧‧‧。」等語明確（參見上開相驗卷所附九十
    年七月二十九日偵訊筆錄）。雖異議人於本院訊問時雖改稱：「當時我等紅燈，
    綠燈亮了，我開車前進，後來我有停車，下來小解，我沒有看到被害人。」（參
    見本院九十一年五月十六日訊問筆錄），而翻異前供。惟查，自上開曳引車右側
    後輪胎前方處油漆片組織及右側後輪胎後方處之組織，經送鑑定結果，與死者陳
    層佑ＤＮＡ之ＳＴＲ型別相同，有內政部警政署刑事警察局九十年八月十日所出
    具之（九十）刑醫字第一六九六三二號鑑驗書乙紙附於上開相驗卷可稽；又被害
    人陳層佑所騎乘機車之左側有明顯之擦痕等情，亦有照片附於上開相驗卷可按，
    並經臺灣苗栗地方法院檢察署檢察官勘驗前述曳引車及機車屬實，有九十年七月
    二十八日履勘現場筆錄附於上開相驗卷可參，足見本件車禍之發生，應係異議人
    所駕駛之曳引車右後側擦撞被害人陳層佑所騎乘機車之左側後，被害人陳層佑及
    機車向左方跌倒所致。再，被害人陳層佑於遭車輾壓後，其血液及腦漿等身體組
    織，係散布於上開肇事地點之南下車道全部路面上，並非侷限於單一車道上之情
    ，亦有前開照片附卷可參，衡情異議人當甚易發現有車禍發生。是異議人於本院
    訊問時辯稱：伊沒有看到被害人等語，應為卸責之詞，而不足採。徵諸案重初供
    ，自當以異議人於前開警訊時所為供述，較可採信；又參以異議人於本院訊問時
    亦陳稱：「我有過失，他亦有過失」、「‧‧是他機車來撞我的，‧‧」（參見
    本院九十一年五月十六日訊問筆錄）。綜上所述，異議人對於其駕車肇事，且被
    害人已當場死亡，並躺臥在上開車道上，應係知情無訛。是本件異議人既係駕車
    肇事致人死亡，未採取救護而逃逸，則原處分機關據以援引上開規定，裁處吊銷
    駕駛執照並永久禁考之處分，並無不當。是本件異議為無理由，應予駁回。
三、據上論斷，應依道路交通案件處理辦法第十九條，裁定如主文。
中      華      民      國    九十一    年      五      月    三十一    日
                                臺灣苗栗地方法院交通法庭
                                    法  官  林  燦  都
右正本證明與原本無異。
如不服本裁定應於送達後五日內向本院提出抗告狀。
                                    書記官  陳  建  分
中      華      民      國    九十一    年      五      月    三十一    日
